臺灣桃園地方法院刑事判決
110年度金訴字第200號
公  訴  人  臺灣桃園地方檢察署檢察官   
被      告  徐子媗



上列被告因詐欺等案件，經檢察官提起公訴（110年度偵字第101
16、12046號），本院判決如下：
    主  文
一、徐子媗犯附表一所示之罪，各處如附表一「主文」欄所示之
    刑。應執行有期徒刑壹年陸月。
二、未扣案之犯罪所得新臺幣貳仟元沒收，於全部或一部不能沒
    收或不宜執行沒收時，追徵其價額。
    事  實
徐子媗於民國109年7月中旬某時起，加入微信暱稱為「徐志偉」
、賴冠伊及其他真實姓名年籍不詳之人等3人以上所組成，以實
施詐術為手段，具有持續性、牟利性及結構性之詐欺集團犯罪組
織（徐子媗參與犯罪組織罪部分，業經臺灣高等法院臺中分院11
0年度上訴字第1712、1716號判決確定），由賴冠伊擔任提供附
表二所示3個銀行帳戶及提領遭詐欺之人所匯款項之車手（賴冠
伊犯參與犯罪組織、洗錢、加重詐欺等罪，經本院判決後，上訴
高等法院審理中），徐子媗則擔任向車手收取提領款項上繳之收
水。嗣徐子媗、賴冠伊、「徐志偉」及其他真實姓名年籍不詳之
詐欺集團成員，即於109年9月某時許起，共同意圖為自己不法之
所有，基於3人以上共犯詐欺取財及洗錢之犯意聯絡，先由詐欺
集團不詳成員於附表三所示詐欺時間，以附表三所示詐欺方法致
所示之3人陷入錯誤（無證據證明徐子媗知悉詐欺集團成員以冒
用公務員為詐術），附表三所示之3人遂分別於附表三所示之匯
款時間匯出所示之匯款金額至所示之匯入帳戶，復由賴冠伊於附
表四所示之提款時間、提款地點提領所示提款金額，並於附表四
所示轉交金錢時間、地點將詐欺贓款分3次交給徐子媗，徐子媗
再遞轉交給詐欺集團上游不詳成員，終致附表三所示之3人受詐
欺後匯出之款項，從此不知去向無法追查。
    理  由
一、證據能力
　　本判決援引之供述及非供述證據，均係依法取得，並經本院
    於審理期日踐行合法之調查，檢察官及被告徐子媗迄本院言
    詞辯論終結前，皆未爭執證據能力，自得採為判決之基礎。
二、認定事實所憑證據及理由
　　上開事實，業據被告於偵查及審理中坦承不諱（偵12046卷2
    91-292頁、金訴卷二52、65-66頁），核與共犯賴冠伊於警
    詢、偵查及審理中之供述相符（偵12046卷21、119-121、29
    0頁、金訴卷一69頁），復有附表二、三、四之「證據資料
    」欄所示供述與非供述證據、被告於109年9月10日下午1時
    許現身中壢區中山路與復興路口之監視器畫面擷圖可證（見
    附表二、三、四所示卷頁、偵12046卷211頁），足認被告之
    任意性自白與事實相符，可以採信。從而，本案事證明確，
    被告犯行堪以認定，應依法論科。
三、論罪
　㈠核被告向車手收取車手提領附表三所示3人受詐欺之匯款並上
    繳詐欺集團成員之行為，均係犯刑法第339條之4第1項第2款
    之3人以上共同詐欺取財罪及洗錢防制法第14條第1項之洗錢
    罪。又被告、賴冠伊、「徐志偉」及所屬詐欺集團不詳成員
    就事實欄之犯行有犯意聯絡及行為分擔，自應論以共同正犯
    。另被告於緊密時、地，就附表三所示告訴人陳邱快受詐之
    匯款分2次向車手收取後上繳詐欺集團不詳成員，係侵害同
    一法益且難以強行分離之獨立性薄弱行為，自應評價為接續
    犯論以一罪。
　㈡再被告於事實欄所為，係一行為觸犯3人以上共同詐欺取財罪
    及洗錢罪之想像競合犯，自應從一重論以3人以上共同詐欺
    取財罪處斷。另按加重詐欺罪係侵害個人財產法益之犯罪，
    其罪數計算，以被害人數、被害次數之多寡，決定其犯罪之
    罪數，而本案之被害人數係附表三所示之3人，自應依被害
    人之人數分論併罰，將被告論以3罪。　
四、量刑
　㈠被告無刑法第59條之適用：
　　被告固主張請法院依刑法第59條減輕被告之刑（金訴卷二67
    頁）。惟刑法第59條之適用，需行為人犯罪時，客觀上有值
    得同情及憫恕之狀況，且縱課以最低之刑猶嫌過重始有適用
    。查詐欺集團於我國猖獗數十年，國人受詐金額屢創新高，
    且詐欺受害者不僅是表面上的金錢損害，更隱含受害者耗費
    年歲青春之勞力成果遭任意剝奪的痛苦，實難認加入詐欺集
    團擔任收水究有何情堪憫恕之處，況被告於109年7月及109
    年8月即開始有收水之行為（均遭法院判刑確定），卻未知
    所進退，續於109年9月為本案之收水行為，故於理於法，難
    認有課以被告最低之刑猶嫌過重之情狀。是被告上開主張並
    不可採，爰不依刑法第59條規定減輕被告之刑。
　㈡被告無洗錢防制法第16條第2項之適用：
　　洗錢防制法第16條第2項規定，犯洗錢防制法第14條之罪，
    於偵查或審判中自白，減輕其刑。而被告於偵查及審理中自
    白洗錢犯行業如前述，然因想像競合之論罪結果，被告所犯
    各罪均應論以刑法第339條之4第1項第2款之3人以上共同詐
    欺取財罪，致無從直接適用上開減刑規定減刑，但本院審酌
    刑度時會一併衡量被告自白洗錢犯行之事實。　　　
　㈢刑度：
　　審酌被告正值中壯年，不思以正當方式賺錢，亦對他人受詐
    之痛苦無同理心而擔任詐欺集團收水，致附表三所示3位告
    訴人及被害人受有損害，且迄今未賠償任何人，所為十分不
    該，自應非難。次審酌被告犯後曾一度否認犯行，嗣後再自
    白犯行之態度、行為時年齡、二三專畢業暨教育業之智識程
    度、自陳家境勉持及素行等一切情狀，分別就各罪量處如主
    文第1項所示之刑，再衡以各罪之行為時空密接程度、侵害
    法益類別、刑罰邊際效應、預防需求、比例原則及恤刑等一
    切因素後，酌定應執行之刑，以資懲儆。　
五、沒收
　　被告於審理時供承：我109年9月10日上繳款項後的報酬至少
    有拿到新臺幣（下同）2,000元等語（金訴卷二65頁），是
    該2,000元自係被告本案所取得之犯罪所得，爰依刑法第38
    條之1第1、3項規定宣告沒收及追徵如主文第2項所示。　　
六、據上論斷，依刑事訴訟法第299條第1項前段，判決如主文。
本案經檢察官盧奕勳提起公訴，檢察官林奕瑋、詹東祐到庭執行
職務。
　　
中　　華　　民　　國　　111 　年　　11　　月　　25　　日

           刑事第八庭   審判長法　官 許雅婷
　　　　　　　　　
　　　　　　　　　            法  官 郭書綺
　　　　　　　　　
　　　　　　　　　            法  官 葉作航
以上正本證明與原本無異。
如不服本判決應於收受判決後20日內向本院提出上訴書狀，並應
敘述具體理由。其未敘述上訴理由者，應於上訴期間屆滿後20日
內向本院補提理由書(均須按他造當事人之人數附繕本)「切勿逕
送上級法院」。 

　　　　　　　　　　　　　　　書記官　林希潔
　　　　　　　　　　　　　　　
中　　華　　民　　國　　111 　年　　11　　月　　29　　日

附表一：徐子媗之宣告刑
編號 主文 備註 1 徐子媗犯三人以上共同詐欺取財罪，處有期徒刑壹年肆月。 即陳邱快部分 2 徐子媗犯三人以上共同詐欺取財罪，處有期徒刑壹年壹月。 即張振基部分 3 徐子媗犯三人以上共同詐欺取財罪，處有期徒刑壹年貳月。 即林玥彤部分 

附表二：本案供匯入詐欺款項之帳戶（即賴冠伊申設帳戶）
編號 帳戶 證據資料  1 合作金庫商業銀行帳號 006-0000000000000 新開戶建檔登錄單（偵12046卷189頁）  2  中華郵政帳號000-00000000000000 存戶基本資料（偵10116卷87頁）  3 台北富邦商業銀行帳號000-000000000000 存摺存戶內容查詢及列印（偵12046卷187頁） 

附表三：被害人遭詐欺之過程（時間為民國、金額為新臺幣：元
）　　
編號 被害人 詐欺時間 詐欺方法 匯款時間 匯款金額 匯入帳戶 證據資料  1 陳邱快(告訴人) 109年9月5日至10日間 詐欺集團以電話向陳邱快佯稱係「板橋分局陳姓隊長」，並稱陳邱快涉犯洗錢案件名下帳戶將被凍結，致陳邱快陷入錯誤，依指示匯款 109年9月10日上午10時18分許 70萬元 附表二編號1 ⒈陳邱快於警詢之證述（偵12046卷111-117頁） ⒉附表二編號1帳戶歷史交易明細查詢結果（同上卷191頁）  2 張振基（告訴人） 109年9月9日下午4時10分許 詐欺集團以電話及LINE等向張振基佯稱係張振基之同事「戴椿星」，並以有投資需求借款，致張振基陷入錯誤，依指示匯款 109年9月10日中午12時26分許 8萬元 附表二編號2 ⒈郵政入戶匯款申請書（偵32400卷81頁） ⒉通聯紀錄與LINE對話紀錄截圖（同上卷87-93頁） ⒊張振基於警詢之證述（同上卷67-68頁） ⒋附表二編號2帳戶歷史交易清單（同上卷149-150頁）      3 林玥彤 109年9月9日下午2時許 詐欺集團以電話佯稱係林玥彤之姪子「林俊佑」，並向林玥彤借款，致林玥彤陷入錯誤，依指示匯款 109年9月10日中午12時31分許 20萬元 附表二編號2 ⒈郵政入戶匯款申請書（偵10116卷81頁） ⒉LINE對話紀錄拮圖（同上卷17頁） ⒊林玥彤於警詢之證述（同上卷9-13頁） ⒋附表二編號2帳戶歷史交易清單（同上卷91頁）      

附表四：賴冠伊提領時、地及轉交金錢之時、地（時間為民國、
        金額為新臺幣：元）
編號 提領人 提款時間  提款地點、提款帳戶 提款金額 款項來源 轉交金錢時間、地點 證據資料 備註   1 賴冠伊 109年9月10日下午1時17分許 合作金庫壢新分行（附表二編號1帳戶） 451,000 陳邱快 ①109年9月10日下午1時45分，在址設桃園市○○區○○路000號之合作金庫壢新分行前，轉交共601,000元   ⒈監視器提領畫面（偵12046卷215頁） ⒉附表二編號1帳戶歷史交易明細查詢結果（同上卷191頁） ⒊附表二編號3帳戶對帳單細項（同上卷193頁）   2  109年9月10日下午1時30分許 中壢不詳地點（附表二編號1帳戶） 1,000    網路銀行轉帳至附表二編號2帳戶  3  109年9月10日下午1時33分、34分、36分、37分、38分許 合作金庫壢新分行設置之ATM（附表二編號1帳戶） 3萬、3萬、3萬、3萬、29,000      4  109年9月10日下午1時59分至2時5分許 中壢不詳某地(附表二編號1帳戶) 3萬、3萬、3萬、9,000  ②109年9月10日下午2時51分，在址設桃園市○○區○○○街00號之富邦商銀北中壢分行前，轉交共98,000元  網路銀行轉帳至附表二編號3帳戶  5  109年9月10日下午2時40分、41分許 富邦商銀北中壢分行設置之ATM(附表二編號3帳戶) 5萬、48,000      6  109年9月10日下午2時21分許 中壢郵局(附表二編號2帳戶) 131,000 張振基、林玥彤 ③109年9月10日下午2時26分後某時，在址設桃園市○○區○○路00號之中壢郵局前，轉交共281,000元 ⒈監視器提領畫面（同上卷213頁） ⒉附表二編號2帳戶歷史交易明細（偵32400卷149-150頁）   7  109年9月10日下午2時23分、24分、26分許  中壢郵局設置之ATM(附表二編號2帳戶) 6萬、6萬、3萬